【裁判字號】    90,交訴,38
【裁判日期】    901211
【裁判案由】    公共危險
【裁判全文】
臺灣基隆地方法院刑事判決                            九十年度交訴字第三八號
    公  訴  人  臺灣基隆地方法院檢察署檢察官
    被      告  丙○○
右列被告因公共危險案件，經檢察官提起公訴（九十年度偵字第三五七六號），本院
判決如左：
    主  文
丙○○駕駛動力交通工具肇事，致人死傷而逃逸者，處有期徒刑柒月，緩刑貳年。
    事  實
一、丙○○於民國九十年四月六日二十時許，駕駛車牌號碼ＳＺ－９１９７號自用小
    客車，沿台北縣萬里鄉台二線由萬里往基隆方向行駛，行經台二線五十四公里處
    附近，適有行人甲○○由對向車道欲穿越馬路，丙○○本應注意車輛行駛時，駕
    駛人應注意車前狀況，並隨時採取必要之安全措施，而依當時係夜間、光線充足
    、路面乾燥、無缺陷、無障礙物、視距良好，尚無不能注意之情事，詎丙○○竟
    疏於注意行人甲○○已橫越馬路自其小客車前方徒步行至往基隆方向之外側車道
    ，仍貿然以四十公里之速度行駛，致該自用小客車之右照後鏡擦撞甲○○，使甲○○倒臥於外側車道上，因此受有頭部外傷及顱皮裂傷併腦內出血等傷害（過失
    傷害部分未據合法告訴）。丙○○於肇事後，對於傷者甲○○依道路交通管理處
    罰條例第六十二條第一項規定，原應即採取救護或其他必要措施，並向警察機關
    報告，不得逃逸，惟丙○○竟對於無自救力之甲○○不為其生存所必要之扶助，
    反而駕車逃離現場，迨為路人發現攔車阻止逃逸始駕車返回肇事現場。
二、案經台北縣警察局金山分局報請台灣基隆地方法院檢察署檢察官偵查起訴。
    理  由
一、訊據被告固坦承其於前揭時地駕車因疏未注意車前狀況，以致不慎撞及被害人甲○○使之受有頭部外傷及顱皮裂傷併腦內出血等傷害之事實，惟矢口否認有肇事
    逃逸犯行，辯稱：伊駕車於前述時、地，因當時為夜間，且車窗緊閉，車內音響
    開得很大聲，因不知有撞擊被害人，始未停車繼續往前開，並無肇事逃逸之故意
    。經查，右揭犯罪事實，業據目擊證人乙○○、江雅芳分別於警、偵訊及本院審
    理中證述屬實，復有道路交通事故調查報告表、現場照片八幀及長庚紀念醫院診
    斷證明書一紙附卷可稽，被告過失肇事撞擊被害人，致被害人受有事實欄所載傷
    害乙節，足堪認定為事實。次查被告所駕駛之小客車於本件車禍發生後，右後照
    鏡玻璃破裂，玻璃碎片並灑落地面等情，此經證人即承辦警員郭俊明於偵查中證
    述明確，並有車所照片一張附卷可考，參諸目擊證人乙○○、江雅芳均證稱：車
    禍發生當時被告駕車沿台二線往基隆方向行駛，被害人甲○○係自對向車道穿越
    馬路，行至往基隆方向外側車車道接近路邊時，為被告所駕駛之小客車右邊照後
    鏡撞倒等語，顯見車禍發生當時被害人係徒步自被告小客車正前方穿越道路，甫
    行至往基隆方向之外側車道即為被告駕駛之小客車右後照鏡撞擊，亦即撞擊點在
    被告駕駛座右前方，況案發當時雖為夜間，依證人乙○○所言當時天氣晴、肇事
    路段路旁有路燈、路邊有夜市及被告亦陳稱小客車有開車燈、視距還好等情研判
    ，被告以如此接近之距離與被害人擦撞，且導致後照鏡因此破裂，要無可能不知
    道撞到人，又衡諸駕駛人於撞擊物品後，多會停車檢視撞擊何物及車輛受損情形
    ，參以被告車輛之右後照鏡已因撞擊而碎裂，及證人乙○○於距離車禍發生地點
    約二十公尺遠之檳榔攤仍聽見撞擊之聲響甚大，且被害人甲○○遭撞擊後身體所
    受之傷害嚴重且多處，足認被告駕車撞擊被害人之衝撞力非輕，被告竟未停車查
    看，顯與常情有違。足徵被告係明知撞倒人後畏罪逃逸，不敢滯留現場所致。綜
    上所述，被告辯稱不知擦撞被害人云云，核屬卸責之詞，不足採信，其駕車肇事
    後逃逸之罪證明確，犯行堪以認定。
二、被告係參與道路交通之人，其對於因肇事致人受傷或死亡時，自應依道路交通管
    理處罰條例第六十二條第一項規定，對於受傷者採取救護或其他必要之措施，並
    向警察機關報告，不得逃逸。被告明知甲○○與其車發生碰撞以致受傷倒地流血
    不止，係屬無自救力之人，卻不為其生存所必要之扶助反而駕車逃離現場，被告
    具有遺棄及肇事逃逸之故意迨可認定，被告此部分遺棄及肇事逃逸之犯行亦堪認
    定。
三、核被告丙○○駕駛動力交通工具肇事，致人死傷而逃逸，係犯刑法第一百八十五
    條之四之肇事逃逸罪。被告駕車肇事使被害人受傷，成為無自救力之人，依法即
    應予以保護，被告竟遺棄而不顧，另犯有刑法第二百九十四條第一項之遺棄罪。
    被告所犯刑法第一百八十五條之四之肇事逃逸罪與同法第二百九十四條第一項之
    遺棄罪，二者之構成要件不同，且所侵害之法益，前者為社會之公共安全，與後
    者所保護者為個人之生命、身體安全，亦屬有間。被告一個駕車離去之行為，同
    時觸犯構成犯罪要件及侵害法益均不相同之遺棄罪與駕車肇事逃逸罪，應依想像
    競合犯之規定，從一重之肇事逃逸罪處斷（最高法院八十九年度台上字第六五一
    四號判決參照）。又被告所犯之上開遺棄罪雖未據檢察官提起公訴，惟本院認與
    已起訴之肇事逃逸罪間有裁判上一罪之關係，本院自應予審理，併此敘明。爰審
    酌被告於肇事後對於被害人未採取救護，漠視被害人所受之身體傷害卻反而駕車
    逃逸，其行為所造成之危害非輕，惟被告素行尚佳，犯後態度良好深具悔悟，已
    與被害人家屬達成和解賠償民事損害等一切情狀，量處如主文所示之刑。又被告
    前未曾受過有期徒刑以上刑之宣告，此有台灣基隆地方法院檢察署刑案資料查註
    紀錄表一紙在卷可證，其因一時失慮致罹刑章，經此次教訓後，當知所警惕而無
    再犯之虞，本院認其所受刑之宣告以暫不執行為適當，併宣告緩刑貳年，以啟自
    新。
據上論斷，應依刑事訴訟法第二百九十九條第一項前段，刑法第一百八十五條之四、
第二百九十四條第一項、第五十五條、第七十四條第一款，判決如主文。
本案經檢察官林明志到庭執行職務。
中      華      民      國    九十      年   十二     月     十一     日
                              臺灣基隆地方法院交通法庭
                                    法  官  汪  梅  芬
右正本證明與原本無異。
對於本件判決如有不服，應於收受送達後十日內，向本院提出上訴書狀，上訴於臺灣
高等法院，並按他造當事人之人數附具繕本。
                                    書記官  黃  致  祥
中      華      民      國     九十     年     十二     月     十二     日
【附錄論罪法條】
刑法第一八五條之四：
駕駛動力交通工具肇事，致人死傷而逃逸者，處六月以上五年以下有期徒刑。
刑法第二百九十四條第一項：
對於無自救力之人，依法令或契約應扶助，養育或保護而遺棄之或不為其生存所必要
之扶助、養育或保護者，處六月以上五年以下有期徒刑。


司法院資訊處製作；財團法人民間司法改革基金會備份。
